【裁判字號】    97,台上,2256
【裁判日期】    970529
【裁判案由】    違反著作權法
【裁判全文】
最高法院刑事判決            九十七年度台上字第二二五六號
上  訴  人  甲○○
選任辯護人  郭芳宜律師
上  訴  人  乙○○
上列上訴人等因違反著作權法案件，不服台灣高等法院中華民國
九十六年七月三十一日第二審更審判決（九十六年度上更(一)字第
四一六號，起訴案號：台灣板橋地方法院檢察署九十一年度偵字
第一三二四九、一四八０八、一七八三二、一七九二二號、九十
二年度偵字第一五四五六號），提起上訴，本院判決如下：
    主  文
上訴駁回。
    理  由
按刑事訴訟法第三百七十七條規定：上訴於第三審法院，非以判
決違背法令為理由，不得為之。是提起第三審上訴，應以原判決
違背法令為理由，係屬法定要件，如果上訴理由書狀並未依據卷
內訴訟資料，具體指摘原判決不適用何種法則或如何適用不當，
或所指摘原判決違法情事，顯與法律規定得為第三審上訴理由之
違法情形，不相適合時，均應認其上訴為違背法律上之程式，予
以駁回。本件原審經審理結果，認為上訴人甲○○、乙○○行使
偽造私文書、販賣仿冒商標商品、常業侵害他人著作權之犯行罪
證明確，因而撤銷第一審關於甲○○、乙○○部分之科刑判決，
改判仍依想像競合犯及修正前刑法連續犯、常業犯等規定，從一
重論甲○○、乙○○以共同以明知為侵害著作權之物，意圖營利
而交付之方法侵害他人之著作權為常業罪，甲○○處有期徒刑壹
年肆月、乙○○處有期徒刑壹年貳月，並依中華民國九十六年罪
犯減刑條例之規定，分別減為有期徒刑八月、七月；併為相關從
刑之諭知。已詳敘其調查、取捨證據之結果及憑以認定犯罪事實
之心證理由。並就上訴人等否認犯行之供詞及其所辯各節認非可
採，詳加指駁。從形式上觀察，原判決關於得上訴第三審之行使
偽造私文書、違反著作權法部分，並無足以影響判決結果之違法
情形存在。甲○○上訴意旨略以：(一)、甲○○於偵查及歷次審判
中一再主張其於民國九十年遭法院判處緩刑後，即不曾有販賣盜
版光碟之行為，又證人方玉麟於他案偵查中所為之陳述，屬傳聞
證據，未經具結，亦未由上訴人等行使詰問權，且其所為之陳述
有前後矛盾之情形，顯有不可信之情況，依刑事訴訟法第一百五
十九條之一第二項規定，不得採為證據，縱認其所為之證述有證
據能力，方玉麟既稱其不認識乙○○，亦未與乙○○接洽買賣光
碟片等語，則方玉麟之陳述亦無法證明乙○○與甲○○有共同販
賣盜版光碟之事實，此並經鈞院前次發回時予以指摘，原判決仍
未注意及之。另證人陳君瑋於第一審法院所為之證詞，僅在敘述
扣得盜版光碟之經過，無法證明自九十年後甲○○仍有繼續販賣
盜版光碟之行為。故原判決援引證人方玉麟、陳君瑋之上開供述
，作為認定甲○○、乙○○共犯本件犯行之依據，即有判決不適
用法則及不備理由之違法。(二)、原判決主文第二項諭知扣案之該
附表（下稱附表）貳之五所示之物，係甲○○、乙○○共同犯罪
所用之物，惟附表貳之五標題名稱為「甲○○（91.07.17）扣案
物品清冊」，並未標明為甲○○、乙○○二人所共有，則原判決
宣告沒收之效力，是否即不及於乙○○？又原判決主文第二項所
稱附表參之二編號1-7、12、13、17-20之備註欄記載有「本院勘
驗」等字樣，惟原審法院均未進行扣案光碟片勘驗程序，原判決
並於理由欄三之（一）中認定係由第一審法院進行勘驗。另原判
決理由欄認定本件甲○○、乙○○於九十一年七月一日扣案光碟
數量為一萬六千四百六十片，惟依內政部警政署保安警察第二總
隊刑事案件移送書犯罪事實欄之記載、證人即台灣國際專利事務
所法務專員林秋萍警詢中、甲○○警詢中之陳述所示，本件扣案
盜版遊戲光碟數量為一萬五千九百四十三片。原判決上開記載均
與卷內證據資料有所不符，有判決違反證據法則及理由矛盾之違
法。(三)、原判決理由認定甲○○與乙○○二人有反覆多次之販賣
行為，因而構成常業犯及連續犯，惟未說明其認定之依據，僅以
其二人有經營「美華鐘錶遊樂器材行」之事，即認定上訴人等有
反覆多次販賣盜版光碟之犯行，有違論理等證據法則，亦有判決
不適用法則之違法。(四)、證人劉妍郁於偵查中所為之陳述，屬傳
聞證據，未經具結，亦未經甲○○對其行使詰問權，不得作為證
據，原判決理由並未說明得將之採為證據之理由，有判決不適用
法則及不備理由之違法云云。乙○○上訴意旨略以：(一)、原判決
僅以乙○○於第一審偵、審中之自白作為認定犯罪事實之依據，
惟上開自白與卷內證據資料有諸多不符之處，且原判決所援引之
證人陳君瑋於第一審審理中、方玉麟於他案偵查中、魏茂興於九
十二年度偵字第二０四八三號案件偵查中及陳人豪所為之供述，
均無法證明乙○○之犯行，難認乙○○有與甲○○共同販賣盜版
光碟之事實，則原判決僅以乙○○之自白作為有罪判決之唯一證
據，即與刑事訴訟法第一百五十六條規定有違，故原判決有判決
不適用法則及不備理由之違法。又鈞院前次發回意旨即已指明方
玉麟於他案偵查中所為之供述與乙○○所稱之販賣光碟方式等情
節均有不符，惟原判決仍將之採為證據，亦有未合。(二)、本件並
無證據足資證明乙○○有「反覆交付、販賣盜版光碟予不特定第
三人」之行為，原判決理由卻僅以其二人有經營「美華鐘錶遊樂
器材行」之事，作為認定乙○○有反覆實施犯罪行為之依據，顯
違證據裁判法則，又因其未於理由中詳述其得心證之理由，即有
判決不適用法則及不備理由之違法。(三)、證人劉妍郁於偵查中所
為之陳述，屬傳聞證據，未經具結，亦未經甲○○對其行使詰問
權，不得作為證據，原判決於理由欄中並未說明得將之採為證據
之理由，亦有判決不適用法則及不備理由之違法云云。然查：(一)
、被告以外之人於偵查中向檢察官所為之陳述，除顯有不可信之
情況者外，得為證據。刑事訴訟法第一百五十九條之一第二項定
有明文。被告以外之人於審判外之陳述，雖不符刑事訴訟法第一
百五十九條之一至四之規定，而經當事人於審判程序同意作為證
據，法院審酌該言詞陳述或書面陳述作成時之情況，認為適當者
，亦得為證據；當事人、代理人或辯護人於法院調查證據時，知
有第一百五十九條第一項不得為證據之情形，而未於言詞辯論終
結前聲明異議者，視為有前項之同意。刑事訴訟法第一百五十九
條之五定有明文。原審已敘明：證人方玉麟於另案偵查中向檢察
官所為之陳述，並無顯不可信之情況，且甲○○及其原審選任辯
護人亦均未爭執該證人於另案偵查中供述之證據能力，依上開規
定，自得採為證據等由，經核於法並無不合。甲○○上訴意旨於
原審判決後始爭執其無證據能力，並非上訴第三審之適法理由。
(二)、原判決援用證人劉妍郁、魏茂興於第一審所證，係在說明甲
○○、乙○○並無台灣板橋地方法院檢察署九十二年度偵字第二
０四八三號併辦意旨所稱：甲○○、乙○○二人於九十一年七月
十七日本件被查獲後，尚有九十二年八月十四日被查獲之其他販
賣犯行（見原判決第十五、十六頁），經核該二證人所證並非不
利於甲○○、乙○○二人。再本件原判決亦未援用證人陳人豪之
供述作為甲○○、乙○○犯罪之證據。上訴人等上訴意旨未依卷
內資料，任意指摘原判決採證違法、理由不備，亦非合法之上訴
理由。(三)、被告之自白不得作為有罪判決之唯一證據，仍應調查
其他必要之補強證據以察其是否與事實相符，所謂補強證據，並
非以證明犯罪構成要件之全部事實為必要，倘其得以佐證自白之
犯罪非屬虛構，能予保障所自白事實之真實性，即已充分。又得
據以佐證者，雖非直接可以推斷被告之犯行，但以此項證據與被
告之自白為綜合判斷，足以認定犯罪事實者，仍不得謂非補強證
據。原判決論處甲○○、乙○○共同以明知為侵害著作權之物，
意圖營利而交付之方法侵害他人之著作權為常業罪，係綜合甲○
○於偵查中及乙○○於第一審偵、審中之部分自白、證人方玉麟
於另案偵查中之供述、證人即警員陳君瑋於第一審之證述，暨第
一審勘驗扣案光碟數量（計一萬六千四百六十片）、品名之結果
，有勘驗筆錄可稽，並與卷內其他直接、間接證據參互審酌，為
認定犯罪事實之基礎。復說明方玉麟於本身涉犯著作權法案件中
，供承販賣盜版光碟與何人，無解於其犯行，且依法亦無減刑之
規定，自足認其陳述為真實。雖方玉麟所供送貨方式，與乙○○
所供不同，但乙○○與方玉麟陳述有買賣本件盜版光碟之基本事
實則屬相同，方玉麟所供自得採為甲○○、乙○○論罪之依據。
此乃原審取捨證據及證據證明力判斷職權之合法行使，其所為判
斷，尚無悖乎一般經驗法則，自不容任意爭執，而據為合法之上
訴理由。(四)、刑法上所謂常業犯，係指反覆以同種類行為為目的
之社會活動之職業性犯罪而言，至於犯罪所得之多寡，及是否恃
此犯罪為唯一之謀生職業，則均非所問，縱令兼有其他職業，仍
無礙於該常業犯罪之成立。原判決已就甲○○、乙○○二人經營
「美華鐘錶遊樂器材行」，除店面一半販賣鐘錶、一半販賣電視
遊樂器與遊戲光碟，係反覆以侵害著作權為目的之同種類社會活
動之職業性犯罪，應構成常業犯罪之理由，予以論敘綦詳。上訴
意旨謂原判決有理由不備、採證違法及不適用法則之違法，核屬
憑持己見之任意指摘，仍不得執為合法之第三審上訴理由。(五)、
刑事判決之文字，如有顯係誤寫而不影響全案情節與判決本旨者
，已經宣示或送達後，仍可由原判決之法院依聲請或本於職權以
裁定更正之（司法院釋字第四三號解釋意旨參照），此等因筆誤
而生之錯誤，既得以裁定更正，即無違背法令可言。經查依原判
決主文、事實及理由之全部文義觀之，原判決附表貳之五標題「
甲○○（91.07.17）扣案物品清冊」，其中「甲○○」應係「甲
○○、乙○○」之漏載；另原判決附表參之二編號 1-7、12、13
、17-20 之備註欄記載「本院勘驗」等字樣，係指第一審法院進
行之勘驗（見原判決第八頁），其中「本院勘驗」應係「第一審
法院勘驗」之顯然誤寫。以上筆誤因均不影響全案情節及判決本
旨，尚與違背法令之情形有間，亦不得據以提起第三審上訴。其
餘上訴意旨，經核係置原判決所為明白論斷於不顧，仍持已為原
判決指駁之陳詞再事爭辯，及對於事實審法院取捨證據與自由判
斷證據證明力之職權行使，徒以自己之說詞，任意指摘，難認已
符合首揭法定之第三審上訴要件。其等此部分之上訴違背法律上
之程式，均應予駁回。次按裁判上一罪案件之重罪部分得提起第
三審上訴，其輕罪部分原雖不得上訴，因審判不可分原則，第三
審法院亦應併予審判，係指重罪部分之上訴合法為前提，如該上
訴為不合法，第三審法院既應從程序上予以駁回，而無從為實體
上之判決，對於輕罪部分自無從適用審判不可分原則，併為實體
上審判．原判決認上訴人等一行為同時觸犯商標法第八十二條之
販賣仿冒商標商品罪部分，係刑事訴訟法第三百七十六條第一款
所列不得上訴於第三審法院之案件；上訴人等對重罪之常業侵害
他人著作權等罪部分所提起之第三審上訴，既屬不合法而應從程
序上予以駁回，則不得上訴第三審之販賣仿冒商標商品部分，已
無從併為實體上審判，自應併予駁回。
據上論結，應依刑事訴訟法第三百九十五條前段，判決如主文。
中    華    民    國  九十七  年    五    月  二十九  日
                      最高法院刑事第十庭
                          審判長法官  邵  燕  玲
                                法官  李  伯  道
                                法官  孫  增  同
                                法官  吳      燦
                                法官  李  英  勇
      本件正本證明與原本無異
                                      書  記  官
中    華    民    國  九十七  年    六    月    四    日
                                                      V


司法院資訊處製作；財團法人民間司法改革基金會備份。
